臺灣高等法院臺南分院刑事判決
109年度上訴字第344號
上  訴  人  臺灣臺南地方檢察署檢察官
被      告  林祐安（原名林芝綺）



選任辯護人  彭大勇律師
            郭栢浚律師
            林士龍律師
被      告  葉振嘉


指定辯護人  何紫瀅律師
被      告  蔡日輝


選任辯護人  鄭安妤律師
            江信賢律師
被      告  張上友




指定辯護人  林志雄律師
被      告  黃富廩（原名黃立杰）



選任辯護人  黃俊諺律師（法扶律師）
被      告  黃泓韶


指定辯護人  黃瀕寬律師
上列上訴人因被告等重傷害等案件，不服臺灣臺南地方法院107
年度訴字第862號中華民國108年12月31日第一審判決（起訴案號
：臺灣臺南地方檢察署107年度少連偵字第35號、107年度偵字第
3637號），提起上訴，本院判決如下：
    主  文
上訴駁回。
    理  由
壹、程序方面
一、本件起訴、上訴及本院審理範圍：
  ㈠本件被告甲○○、戊○○、己○○、乙○○、丁○○、丙○○等6人被訴涉
    犯刑法第278條第3項、第1項之重傷害未遂罪嫌；被告甲○○
    、戊○○、己○○、乙○○等4人另被訴涉犯刑法第302條第1項剝
    奪人之行動自由罪嫌，經原審審理後，判決被告甲○○、戊○○
    犯共同犯剝奪行動自由罪，各處有期徒刑3月，如易科罰金
    ，均以新臺幣（下同）1千元折算1日；被告己○○、乙○○被訴
    妨害自由部分，均無罪；被告甲○○、戊○○、己○○、乙○○、丁○○、丙○○被訴重傷害未遂部分，均公訴不受理。
  ㈡對於上開原審判決，檢察官針對下列部分提起上訴：⑴被告己○○、乙○○被訴妨害自由經諭知無罪部分。⑵被告甲○○、戊○○
    、己○○、乙○○、丁○○、丙○○被訴重傷害未遂經判決公訴不受
    理部分。被告6人則均未提起上訴，是原判決關於被告甲○○
    、戊○○犯共同犯剝奪行動自由罪經判處有罪部分，即告確定
    在案，本件上訴及本院審理範圍，應僅限於上揭檢察官提起
    上訴之二部分，合先敘明。
二、被告戊○○、乙○○、丙○○經本院合法傳喚，此有本院公示送達
    證書1份、送達證書4 紙在卷可考（本院卷第125、135、137
    、145、169至172頁），其等無正當理由而不到庭，爰依刑
    事訴訟法第371條之規定，不待其等陳述，逕行一造辯論而
    為判決。　　
貳、無罪部分
一、公訴意旨略以：被告乙○○、己○○於民國106年10月22日0時41
    分許，在臺南市○區○○街000巷0弄00號前，與共同被告甲○○
    、戊○○、共犯荊○捷、蔡○洲、曾○湳，共同基於剝奪他人行
    動自由之犯意聯絡，將被害人甲○○強押上車牌號碼000-0000
    號自用小客車內，並載往臺南市○○區某平房內毆打，而以此
    強暴方式，共同剝奪被害人甲○○之行動自由（所涉傷害部分
    ，另經諭知不受理判決如後），因認被告乙○○、己○○亦共同
    涉犯刑法第302條第1項之剝奪行動自由罪嫌等語。
二、按犯罪事實應依證據認定之，無證據不得認定犯罪事實；不
    能證明被告犯罪者，應諭知無罪之判決，刑事訴訟法第154
    條第2項、第301條第1項，分別定有明文。次按事實之認定
    ，應憑證據，如未能發現相當證據，或證據不足以證明，自
    不能以推測或擬制之方法，為裁判基礎；且認定不利於被告
    之事實須依積極證據，苟積極證據不足為不利於被告事實之
    認定時，即應為有利於被告之認定；另認定犯罪事實所憑之
    證據，雖不以直接證據為限，間接證據亦包括在內，然而無
    論直接證據或間接證據，其為訴訟上之證明，須於通常一般
    之人均不致有所懷疑，而得確信其為真實之程度者，始得據
    為有罪之認定，倘其證明尚未達到此一程度，而有合理之懷
    疑存在，無從使事實審法院得為有罪之確信時，即應由法院
    為諭知被告無罪之判決（最高法院40年台上字第86號、30年
    上字第816號、76年台上字第4986號判例意旨可資參照）。
    再按認定犯罪事實所憑之證據，固不以直接證據為限，間接
    證據亦應包含在內，惟採用間接證據時，必其所成立之證據
    ，在直接關係上，雖僅足以證明他項事實，而由此他項事實
    ，本於推理之作用足以證明待證事實者，方為合法，若憑空
    之推想，並非間接證據（最高法院32年上字第67號判例意旨
    參照）。末按共同實行犯罪行為之人，在共同意思範圍以內
    ，各自分擔犯罪行為之一部，彼此協力、相互補充以達其犯
    罪之目的者，即應對於全部所發生之結果，共同負責。故共
    同正犯在客觀上透過分工參與實現犯罪結果之部分或階段行
    為，以共同支配犯罪「是否」或「如何」實現之目的，並因
    其主觀上具有支配如何實現之犯罪意思而受歸責，不以實際
    參與犯罪構成要件行為或參與每一階段之犯罪行為為必要。
    若僅參與犯罪構成要件以外之行為（把風、聯繫、接應），
    倘足以左右其他行為人是否或如何犯罪，而對於犯罪之實現
    具有功能上不可或缺之重要性者，與其他參與實行犯罪構成
    要件行為之人，同具有功能性的犯罪支配地位，始為共同正
    犯（最高法院108年度台上字第2875號判決意旨參照）。又
    所謂共同正犯之共同犯意，乃二人以上之人互相認識他方之
    行為，而有互相利用他方行為以完成犯罪之意思，足以表示
    其惡性之共同，始應為共同評價，故若不認識對方之行為，
    或無互相利用他方行為以完成犯罪之意思，自不能論以共同
    正犯。
三、檢察官認被告乙○○、己○○共同涉犯刑法第302條第1項之剝奪
    行動自由罪，無非係以證人即被害人甲○○、證人即共同被告
    甲○○、戊○○、證人即共犯謝○騰、荊○捷、證人吳○賢於警詢
    及偵查中之證述、監視錄影翻拍照片等，為其主要論據，此
    外別無其他積極證據。
四、被告己○○、乙○○均堅詞否認有何妨害自由犯行，被告乙○○於
    原審辯稱：我當時只是駕車跟著前車離開，並不知道甲○○被
    押上車，到達臺南市○○區某平房後，我並未下車，自無剝奪
    甲○○行動自由之犯意與行為等語。被告己○○則辯稱：我一直
    在車上睡覺，並不知道車外發生何事，並無剝奪甲○○行動自
    由之犯意與犯行等語。
五、被告己○○、乙○○是否與案發時出手共同剝奪甲○○行動自由之
    同案被告甲○○、戊○○等人成立共謀共同正犯？或是與同案被
    告甲○○、戊○○等人有犯意之聯絡及行為之分擔？乃本件被告
    己○○、乙○○是否成立被訴共同剝奪甲○○行動自由犯罪之主要
    爭點所在。
  ㈠共同被告甲○○、戊○○因其友人即共犯謝○騰與被害人甲○○發生
    糾紛，而於106年10月22日0時41分許，與共犯謝○騰、荊○捷
    、曾○湳、蔡○洲、少年吳○賢等人，在臺南市○區○○街000巷0
    弄00號前，持刀械、棍棒等物，追砍被害人甲○○及被害人甲○○之友人乙○○後，見被害人甲○○受傷倒地，即與共犯謝○騰
    、荊○捷、曾○湳、蔡○洲共同將被害人甲○○強押上車牌號碼0
    00-0000號自用小客車，並以被害人甲○○坐在後座中間，共
    犯謝○騰、荊○捷分坐左右控制行動之方式，強行將甲○○載往
    臺南市○○區某平房內；被告乙○○、己○○亦有與共同被告甲○○
    等人，一起從臺南市○區○○街000巷0弄00號前，前往臺南市○○區某平房等事實，業據證人即被害人甲○○、證人即共同被
    告甲○○、戊○○於警詢及偵查中陳、證述、證人即共犯謝○騰
    、荊○捷、蔡○洲、證人吳○賢於警詢、偵查及本院少年法庭
    調查中陳、證述、共犯曾○湳於警詢及原審法院少年法庭調
    查中陳述明確，復有監視錄影翻拍照片111張、刑案現場照
    片16張附卷可稽，被告乙○○、己○○亦不爭執，上開事實，堪
    可認定。
  ㈡按共同正犯除以自己共同犯罪之意思，事先同謀，而由其中
    一部分人實施犯罪行為之共謀共同正犯外，以有犯意之聯絡
    及行為之分擔為要件（最高法院96年度台上字第2794號判決
    意旨參照）。本件公訴人認被告己○○、乙○○與案發時在場出
    手共同剝奪甲○○行動自由之同案被告甲○○、戊○○，成立共同
    正犯，依上開最高法院判決意旨，本案應審究之主要關鍵點
    在於被告己○○、乙○○與案發時出手共同剝奪甲○○行動自由之
    同案被告甲○○、戊○○等人，是否成立共謀共同正犯？抑或與
    同案被告甲○○、戊○○等人，有傷害告訴人之犯意聯絡及行為
    分擔？
六、對於上開爭點，茲查證如下：
　㈠被告己○○、乙○○於本件案發前，是否與同案被告甲○○、戊○○
    等人共謀並計劃於案發時強行押走甲○○，以剝奪其行動自由
    ，尚無積極證據足資證明。理由：
　⒈證人即同案被告戊○○於偵查中證稱：在○○○集結前，只知道要
    去打甲○○而已，不知道要把甲○○押上車等語（偵二卷第579
    頁）。
　⒉證人即同案被告甲○○於偵查中證述：本案一開始是甲○○他們
    去打謝○騰，謝○騰有跟我講這件事，甲○○後來有跟我通到電
    話，我有跟他們說出來講，沒想到他們當天下午就去砸謝○
    騰他們家開的雞排店，我們出發前只是想要揍他們幾拳而已
    ，之所以帶刀棍，是怕他們反擊等語（偵四卷第339頁）。
　⒊同案被告丁○○於警詢時陳稱：我當時有看到甲○○被載走，但
    不知道是誰載走、要載去哪裡做什麼，其沒有跟著去等語（
    警一卷第65頁）。
　⒋依上揭同案被告之證詞，尚難認在本件案發前，被告己○○、
    乙○○與其他同案被告，曾於事先共同謀議要將告訴人甲○○強
    行帶往臺南市○○區某平房，是同案被告甲○○、戊○○等人，將
    告訴人甲○○強行帶往臺南市○○區某平房一事，應是臨時起意
    為之，尚無積極證據足資證明被告己○○、乙○○為本件剝奪告
    訴人甲○○行動自由犯行之共謀共同正犯。
　㈡本件案發時，被告己○○、乙○○並未與同案被告甲○○、戊○○等
    人，有強行押走告訴人甲○○之犯意聯絡及行為分擔，茲敘明
    如下：　
　⒈證人即被害人甲○○於警詢及偵查中陳、證稱：我被追砍、受
    傷跌倒後，就被人強拉上紅色轎車，謝○騰及一名不知名男
    子與我坐在後座；他們將我強押到不知名地點的房間，謝○
    騰、荊○捷、戊○○又開始毆打我，甲○○拿遙控器敲打我的右
    眼，己○○、乙○○、曾○湳在旁邊觀看，沒有動手等語（警二
    卷第297、313、314頁，偵一卷第378頁）。
　⒉同案被告甲○○於警詢及偵查中陳稱：謝○騰、荊○捷把甲○○押
    上紅色轎車前往一個平房，當時總共有三部車前往，最前面
    是紅色轎車，甲○○、謝○騰、荊○捷坐在後座，第二台車車上
    有我、戊○○、己○○，第三台車是乙○○開車，車上有曾○湳；
    下車的有我、戊○○、己○○、乙○○、謝○騰、荊○捷、曾○湳，
    我與戊○○、乙○○、謝○騰、荊○捷、曾○湳有進去小房間，我
    有用遙控器打甲○○等語（警一卷第27、28頁、偵四卷第249
    、307頁）。
　⒊證人即同案被告戊○○於警詢及偵查中陳、證稱：我與甲○○、
    己○○都有進到小房間，我與甲○○、謝○騰都有打甲○○，己○○
    在旁邊看等語（警一卷第39頁、偵二卷第578頁）。
　⒋共犯謝○騰陳稱：我將甲○○帶上車，荊○捷也有上車等語（警
    一卷第146頁）。
　⒌共犯荊○捷亦陳述：我與謝○騰、蔡○洲將甲○○帶上車，我與謝
    ○騰坐在後座，把甲○○押在中間等語（警一卷第174、181頁
    ）。
　⒍綜合上開同案被告及少年之陳、證述可知，被告己○○、乙○○
    雖有與同案被告甲○○等人一起前往臺南市○○區某平房，然其
    等並非將告訴人甲○○押上汽車並同車控制告訴人行動之人，
    亦未於臺南市○○區某平房內毆打被害人甲○○，充其量只是在
    場觀看之人而已，足認被告己○○、乙○○並未實施剝奪行動自
    由罪之構成要件行為，而從告訴人被強行帶往汽車及平房之
    過程，可知係由共犯謝○騰、荊○捷、同案被告戊○○、甲○○主
    導，被告己○○、乙○○均無法支配犯罪「是否」或「如何」實
    現，且縱使被告己○○、乙○○不在現場，對於犯罪之進行，亦
    無任何影響，卷內更無任何證據證明被告己○○、乙○○有利用
    共犯謝○騰、荊○捷、曾○湳、蔡○洲、共同被告戊○○、甲○○之
    行為以剝奪被害人甲○○行動自由之意思或犯行，自難僅以被
    告己○○、乙○○同在現場之客觀行為，遽認被告己○○、乙○○與
    共犯謝○騰、荊○捷、曾○湳、蔡○洲、同案被告戊○○、甲○○於
    案發時有共同剝奪告訴人行動自由之犯意聯絡及行為分擔，
    而得以共同剝奪行動自由罪相繩。
  ㈢綜上所述，尚無積極證據足資證明被告己○○、乙○○於本件案
    發前，曾與同案被告甲○○、戊○○等人共謀並計劃於案發時強
    行押走甲○○，以剝奪其行動自由；且本件案發時，被告己○○
    、乙○○並未出手強行押走並毆打告訴人，與下手押走並毆打
    告訴人之其他同案被告及少年等人，並無犯意之聯絡及行為
    之分擔，是被告己○○、乙○○所辯，自難遽認係虛構之詞，尚
    非全不足採信。被告己○○、乙○○與本件下手押走並毆打告訴
    人之人，是否成立共謀共同正犯？是否於案發時彼此間有犯
    意之聯絡及行為之分擔？均容有合理懷疑。公訴人所提證據
    尚不足以證明被告己○○、乙○○有共同妨害自由之犯行；此外
    ，復查無其他積極證據足資認定被告己○○、乙○○確有此部分
    共同剝奪他人行動自由之犯意及犯行，揆諸上揭說明，自應
    為被告己○○、乙○○無罪之諭知。
七、駁回檢察官此部分上訴之理由：
  ㈠原審以公訴人所提出之證據尚無足證明被告己○○、乙○○上開
    犯行，復查無其他積極證據足資證明被告己○○、乙○○確有公
    訴人所指之共同妨害自由犯行，此部分核屬不能證明被告己○○、乙○○犯罪，而為被告己○○、乙○○無罪之諭知，經核洵無
    違誤。
  ㈡檢察官上訴意旨略以：被告己○○、乙○○有與同案被告林祐安等
    人一起前往臺南市○○區某平房，且同案被告林祐安等人在毆
    打告訴人甲○○之際，確實在場觀看事實明確。是縱令如被告
    己○○、乙○○所辯起初並不知告訴人遭押上紅色轎車云云，惟渠
    等車輛一路跟隨上開紅色自用小客車行駛，其後均抵達臺南市○○
    區某平房時，被告己○○、乙○○既已發現告訴人在該紅色轎車
    內，並遭強押下車進入該平房，是在同案被告林祐安等人剝奪
    告訴人之行動自由行為尚未終了前，同案被告林祐安等人復在該
    平房內毆打告訴人，而為被告己○○、乙○○所知悉。申言之，
    同案被告林祐安等人與被告己○○、乙○○於上開剝奪他人行動自
    由之行為過程中，對於將壓制告訴人剝奪其行動自由及傷害其
    身體之行動目的犯意已形成合致。且過程中，雖僅有同案被
    告林祐安、葉振嘉等人於過程中下手實施毆打、強制告訴人等
    客觀行為。然被告己○○、乙○○不僅於現場特意以其人數所形成
    威勢，而以此方式予以助勢，使告訴人不敢反抗，而任由同
    案被告林祐安等人傷害、強制，分擔部分剝奪人行動自由之不
    法行為。是依此情形，即令被告等人之間並未明言尋仇過程中
    將押走告訴人續以傷害、強制為之，然依被告己○○、乙○○主
    觀上所認知之同案被告林祐安等人當日行動目的而論，其於追
    砍告訴人過程中，可能會見機採取強押至他處毆打之方式達
    成尋仇目的，衡之經驗法則，均非屬難以預見或預估之情形
    ，自尚未逸脫被告己○○、乙○○原定犯罪目的意思聯絡之範圍，
    其非共同正犯逾越，要不待言。是雖共犯謝○騰、荊○捷、曾○
    湳、蔡○洲共同將告訴人強押至上開自用小客車，並以告訴人
    坐在後座中間，共犯謝○騰、荊○捷分坐左右控制行動之方式
    ，強行將告訴人載往臺南市○○區某平房內，且該平房內毆打
    告訴人等之強制、傷害之客觀上行為，均係由被告林祐安、葉
    振嘉、謝○騰、荊○捷為之，然渠等強押告訴人至平房內、甚
    而毆打過程中，被告己○○、乙○○既已知悉，且此不逸脫原有集
    結商討毆打告訴人之犯意聯絡，自應認被告己○○、乙○○就剝
    奪他人行動自由有犯意聯絡，自仍應依共同正犯論擬。甚者，
    渠等於現場，更有意以人數威勢壓制告訴人之反抗心理，更已有
    客觀妨害自由之行為分擔，彰彰甚明，原審忽略上情，實為不
    當。
  ㈢經查：
  ⒈按證據之取捨與證據之證明力如何，均屬事實審法院得自由
    裁量、判斷之職權，茍其此項裁量、判斷，並不悖乎通常一
    般人日常生活經驗之定則或論理法則，又於判決內論敘其何
    以作此判斷之心證理由者，即不得任意指摘其為違法。
　⒉本件尚無積極證據足資證明被告己○○、乙○○就上述強押告訴
    人剝奪其行動自由部分，成立共謀共同正犯；或於案發時，
    與同案被告甲○○、戊○○等人有犯意聯絡及行為分擔等情，業
    經敘明如上，自不得僅憑被告己○○、乙○○在場乙節，即遽認
    被告己○○、乙○○成立此部分妨害自由犯行之共同正犯，茲原
    判決已詳敘就卷內證據調查之結果，而為綜合判斷、取捨，
    認檢察官所提前揭各項證據不足採為證明被告己○○、乙○○有
    其所指之上開共同妨害自由犯行，其得心證的理由已說明甚
    詳，且所為論斷亦難認有違背經驗法則、論理法則，或有其
    他違背法令之情形，自不容任意指為違法。從而，檢察官提
    起本件上訴，仍執上開情詞為爭執，並對於原審取捨證據及
    判斷其證明力職權之適法行使，持己見為不同之評價，而指
    摘原判決不當，殊難酌採；此外，檢察官復未提出其他新事
    證供本院調查，則其上訴為無理由，應予駁回。
參、不受理部分
一、公訴意旨另略以：緣共犯謝○騰因故與告訴人甲○○發生糾紛
    而心生不滿，於106年10月21日晚間，得知告訴人甲○○、乙○○在臺南市○區○○○路00巷00號○○菸酒商行內，竟號召被告甲○○、戊○○、乙○○、己○○、丁○○、丙○○、共犯荊○捷、蔡○洲、
    吳○賢、曾○湳及某真實姓名、年籍資料不詳之成年男子數人
    ，共同在臺南市○○區○○○前空地集結商討尋仇事宜；被告甲○○等人主觀上均可預見非屬管制刀械之開山刀、鋸子及鐵棍
    等工具質地堅硬、而開山刀及鋸子刀鋒銳利，具有相當之長
    度，在盛怒且集數人之力持刀、棍棒圍砍之下，均難以精準
    地理性控制渠等所持開山刀、鋸子及鐵棍揮砍之力道，且依
    該開山刀之鋒利程度，如朝他人之身體揮砍或突刺，均極可
    能造成他人身體或健康有重大不治或難治，而可能造成重傷
    害之結果，詎渠等仍共同基於縱使持上開刀械朝告訴人甲○○
    、乙○○身體揮砍，而發生身體或健康重大不治及難治之重傷
    害結果，亦不違背其本意之重傷害不確定故意之犯意聯絡，
    分乘車牌號碼000-0000號、000-0000號、000-0000號、0000
    -00號等自用小客車，前往告訴人甲○○、乙○○斯時所在之上
    開○○菸酒商行埋伏；而被告丁○○則另外邀集不知情之林筠翔
    、涂嘉豪（上2人所涉重傷害犯行，另經檢察官為不起訴處
    分）駕駛車牌號碼00-0000號車輛至○○菸酒行旁之○○釣蝦場
    等候；嗣被告甲○○等人所駕駛之前揭車輛接近○○菸酒商行時
    ，告訴人甲○○及乙○○發現遭人跟蹤埋伏隨即展開逃逸，被告
    甲○○等人旋在後追逐告訴人甲○○所騎乘、搭載告訴人乙○○之
    車牌號碼000-0000號重型機車；於翌（22）日0時41分許，
    追逐至臺南市○區○○街000巷0弄00號前時，告訴人甲○○及乙○○遭車牌號碼000-0000號自用小客車自後追撞，而人、車倒
    地，共犯蔡○洲等人見狀，旋下車分持上開開山刀、鋸子及
    棍棒等物，朝告訴人甲○○及乙○○身體各處攻擊、猛砍，復又
    將告訴人甲○○帶往臺南市○○區民宅內毆打，告訴人甲○○因此
    受有右前臂撕裂傷5公分、左前臂撕裂傷2公分、左臂撕裂傷
    5公分及右小腿撕裂傷併異物存留、左及右側肱骨骨折等傷
    害；告訴人乙○○則受右側創傷性氣血胸、多數撕裂傷合併擦
    傷等傷害，而著手實施重傷害之行為，幸因告訴人乙○○情急
    翻越該處圍牆柵間躲避，後經緊急送往奇美醫院救治，經接
    受內視鏡胸腔探查及清創手術、胸管引流搶救後，始倖免於
    難而未生重傷之結果。因認被告甲○○、戊○○、己○○、乙○○、
    丁○○、丙○○共同涉犯刑法第278條第3項、第1項之重傷害未
    遂罪嫌等語。
二、按刑法重傷害罪及普通傷害罪之區別，係以行為人犯罪之故
    意為何而定。換言之，行為人於下手加害時，究係基於使人
    受重傷或普通傷害之明知或預見，並有意使之發生為分別。
    而被害人受傷部位與多寡、傷勢輕重程度如何、是否為致命
    部位及行為人所用之兇器，可藉為認定犯意究屬如何之重要
    參考資料，然尚非絕對唯一標準，亦須斟酌當時客觀環境、
    行為人下手之經過，以及其他具體情形加以判斷（最高法院
    104年度台上字第1706號判決意旨參照）。次按共同正犯之
    所以應對其他共同正犯所實施之行為負其全部責任者，以就
    其行為有犯意之聯絡為限，若他犯所實施之行為，超越原計
    畫之範圍，而為其所難預見者，則僅應就其所知之程度，令
    負責任，未可概以共同正犯論（最高法院50年台上字第1060
    號判例意旨參照）。
三、公訴意旨認被告甲○○、戊○○、己○○、乙○○、丁○○、丙○○共同
    涉犯重傷害未遂罪，無非係以被告甲○○、戊○○、己○○、乙○○
    、丁○○、丙○○之陳述、證人即共同被告甲○○、戊○○、己○○、
    丁○○、丙○○、證人即共犯謝○騰、曾○湳、荊○捷、蔡○洲、吳
    ○賢、證人即被害人甲○○、乙○○之證述、共同被告乙○○之陳
    述，以及臺南市政府消防局救護紀錄表、奇美醫療財團法人
    奇美醫院診斷證明書、監視錄影翻拍照片、通訊軟體對話擷
    取、臺南市政府警察局刑案現場勘察報告等，為其主要論據
    。
四、被告甲○○、戊○○、己○○、乙○○、丁○○、丙○○均堅詞否認有何
    共同重傷害未遂犯行，被告甲○○於原審及本院辯稱：我當時
    乃基於傷害之犯意拿刀下車，但沒有砍到對方，應只成立傷
    害罪等語；被告戊○○於原審辯稱：我當時乃基於傷害之犯意
    拿棍棒下車，但沒有打到對方，應只成立傷害罪等語；被告
    己○○於原審及本院辯稱：我並未參與謀議，亦未下手傷人，
    應不構成犯罪等語；被告乙○○於原審辯稱：我當時只同意開
    車載人，並沒有要打人，應只成立幫助傷害罪，最多只成立
    傷害罪等語；被告丁○○於原審及本院辯稱：我是因謝○騰邀
    約，而前往案發附近，我沒有與謝○騰商討如何尋仇、報復
    ，到現場也沒有毆打甲○○、乙○○，應不構成犯罪等語；被告
    丙○○於偵查中辯稱：我當時乃基於傷害之犯意拿棍棒下車，
    但沒有打到對方，應只成立傷害罪等語。
五、經查：
  ㈠共犯謝○騰前因故與告訴人甲○○發生糾紛而心生不滿，於106
    年10月21日晚間，得知告訴人甲○○、乙○○在臺南市○區○○○路
    00巷00號○○菸酒商行內，即號召被告甲○○、戊○○、共犯荊○
    捷、蔡○洲、吳○賢、曾○湳及某真實年籍姓名不詳之成年男
    子數人，共同在臺南市○○區○○○前空地集結商討尋仇事宜；
    被告己○○、乙○○、丁○○、丙○○亦有應邀前往臺南市○○區○○○
    前空地與謝○騰等人會合；被告甲○○等人隨即分乘車牌號碼0
    00-0000號、000-0000號、000-0000號、0000-00號等自用小
    客車，前往告訴人甲○○、乙○○斯時所在之上開○○菸酒商行；
    嗣被告甲○○等人所駕駛之前揭車輛接近○○菸酒商行時，告訴
    人甲○○及乙○○發現遭人跟蹤隨即展開逃逸，被告甲○○等人所
    駕車輛旋在後追逐告訴人甲○○所騎乘、搭載告訴人乙○○之車
    牌號碼000-0000號重型機車；於翌（22）日0時41分許，追
    逐至臺南市○區○○街000巷0弄00號前時，告訴人甲○○及乙○○
    遭車牌號碼000-0000號自用小客車自後追撞而人、車倒地，
    共犯蔡○洲等人見狀，有人下車分持開山刀、鋸子及棍棒等
    物，朝告訴人甲○○及乙○○身體各處攻擊，復將告訴人甲○○帶
    往臺南市○○區某平房毆打，告訴人甲○○因此受有右前臂撕裂
    傷5公分、左前臂撕裂傷2公分、左臂撕裂傷5公分及右小腿
    撕裂傷併異物存留、左及右側肱骨骨折等傷害；告訴人乙○○
    則受右側創傷性氣血胸、多數撕裂傷合併擦傷（撕裂傷如下
    ：臉部6公分，右手肘1公分，右前大腿外側3.5公分，右膝2
    .5公分，右背部5.5公分2.5公分，右後大腿6公分，左手肘2
    .5公分，左腰3公分）等傷害，告訴人乙○○情急翻越該處圍
    牆柵間躲避，後經緊急送往其奇美醫院救治，接受內視鏡胸
    腔探查及清創手術、胸管引流，未生重傷之結果等事實，業
    據證人即共同被告甲○○、戊○○、己○○、丁○○、丙○○、證人即
    共犯謝○騰、曾○湳、荊○捷、蔡○洲、吳○賢、證人即告訴人
    甲○○、乙○○證述、共同被告乙○○陳、證述明確，復有臺南市
    政府消防局救護紀錄表1份、奇美醫療財團法人奇美醫院診
    斷證明書3份、病歷0份、通訊軟體對話擷取、臺南市政府警
    察局刑案現場勘察報告各1份、車輛詳細資料報表4份、監視
    錄影翻拍照片111張、刑案現場照片16張附卷可稽，被告甲○○、戊○○、己○○、乙○○、丁○○、丙○○亦不爭執，堪可認定。
  ㈡被告甲○○於偵查中陳稱：我不認識甲○○、乙○○，因為甲○○去
    砸謝○騰家的炸雞店，且在案發前一天，還帶人打謝○騰，我
    才會去修理甲○○、乙○○；當初只是要教訓他們，揍他們幾拳
    ，讓他們受點皮肉傷，攜帶刀棍只是怕他們反擊，我不知道
    乙○○被砍到命危等語（偵四卷第190、246、248、250、337
    、339頁）。被告戊○○於偵查中陳稱：我不認識甲○○、乙○○
    ，也無恩怨，是謝○騰說他家的炸雞店被砸，找我一起去找
    甲○○、乙○○算帳等語（偵二卷第576頁）。被告己○○於警詢
    時陳稱：我不認識甲○○、乙○○，也沒有仇恨或糾紛等語（警
    一卷第50頁）。被告乙○○於警詢時陳稱：我不認識甲○○、乙○○，也沒有仇恨或糾紛等語（警一卷第97頁）。被告丁○○於
    警詢及偵查中陳稱：我不認識甲○○、乙○○，也沒有仇恨或糾
    紛，是謝○騰與甲○○有糾紛，當天是謝○騰打電話給我，說要
    去處理甲○○砸雞排店的事情，對象是甲○○，我以為是要好好
    講，不知道要圍毆他們等語（警一卷第61、62、64、65、67
    頁、偵一卷第311頁）。被告丙○○於警詢及偵查中陳稱：我
    不認識甲○○、乙○○，也沒有仇恨或糾紛等語（警一卷第79頁
    、偵三卷第295頁）。共犯謝○騰於警詢時陳稱：本案是因為
    甲○○騙荊○捷去玩職棒簽賭，荊○捷欠甲○○10幾萬的賭金，甲○○他們在網路上罵荊○捷的爸爸，我在106年12月20日0時許
    ，被甲○○等10幾人毆打，10月21日20時許，母親的炸雞店被
    砸，我才會找甲○○等人出來說清楚，其當時只認識甲○○，不
    認識乙○○等語（警一卷第146、147、153頁）。共犯荊○捷於
    警詢及偵查中陳稱：我只認識甲○○，不認識乙○○，因為我與
    甲○○有棒球賭盤的金錢糾紛，欠甲○○新臺幣13萬，甲○○還去
    打謝○騰和砸謝○騰的店，才要攔甲○○等人，因為不要砍頭部
    以上都不會死，我才只砍甲○○臀部等語（警一卷第179、182
    頁、偵一卷第276頁）。共犯蔡○洲於警詢時陳稱：我不認識
    甲○○、乙○○，也沒有仇恨或糾紛，當天是乙○○開槍，我才拿
    刀追乙○○等語（警一卷第201、204頁）。共犯曾○湳於警詢
    時陳稱：我認識甲○○、乙○○，並沒有仇恨或糾紛等語（警二
    卷第241頁）。共犯吳○賢於警詢時陳稱：我不認識甲○○、乙○○，也沒有仇恨或糾紛等語（警二卷第251頁）。證人即告
    訴人甲○○於警詢及偵查中陳、證稱：本案起因是我與荊○捷
    之債務問題，荊○捷欠我錢等語（警二卷第298頁、偵一卷第
    378頁）。告訴人乙○○於警詢時陳稱：本案起因是甲○○與對
    方有金錢糾紛，荊○捷欠甲○○錢等語（警二卷第317、318頁
    ）。綜上陳述可知，本案乃起因於謝○騰、荊○捷與告訴人甲○○之糾紛，謝○騰、荊○捷等人之主要目標亦是告訴人甲○○，
    事先並無要使告訴人甲○○、乙○○受重傷之謀議；被告甲○○、
    戊○○、己○○、乙○○、丁○○、丙○○與告訴人甲○○、乙○○並不相
    識，亦無糾紛，充其量只是要幫共犯謝○騰、荊○捷教訓告訴
    人甲○○、乙○○。被告甲○○、戊○○、己○○、乙○○、丁○○、丙○○
    既非事主，則其等是否有冒著重刑之風險，使告訴人甲○○、
    乙○○受有重傷害之動機，尚非無疑。
  ㈢共犯荊○捷與真實姓名、年籍不詳之成年男子數名持刀械等追
    砍告訴人甲○○，謝○騰、蔡○洲及真實姓名年籍不詳之成年男
    子數名持刀械等追砍告訴人乙○○等事實，業據證人即告訴人
    甲○○、乙○○、共犯謝○騰、荊○捷、蔡○洲陳、證述在卷，復
    有上開監視錄影翻拍照片、刑案現場照片附卷可稽，堪可認
    定。又被告甲○○、戊○○、丙○○雖均自陳有持刀或棍棒下車，
    然又稱並未砍到或打到告訴人甲○○、乙○○即上車離開，而依
    卷附監視錄影翻拍照片及刑案現場照片，告訴人甲○○、乙○○
    固分遭約5至7人追砍、毆打，惟有與告訴人甲○○、乙○○近身
    接觸者，並無法認定是被告甲○○、戊○○、己○○、乙○○、丁○○
    、丙○○。從而，本案實際有以刀械、棍棒砍到或打到告訴人
    甲○○、乙○○者，應只能認定為共犯謝○騰、荊○捷、蔡○洲及
    不詳之成年男子，並不包括被告甲○○、戊○○、己○○、乙○○、
    丁○○、丙○○在內。
  ㈣告訴人甲○○遭追砍、毆打後，因此受有右前臂撕裂傷5公分、
    左前臂撕裂傷2公分、左臂撕裂傷5公分及右小腿撕裂傷併異
    物存留、左及右側肱骨骨折等傷害等事實，業經認定如前，
    顯見荊○捷等人乃刻意持刀械砍擊告訴人甲○○之四肢，告訴
    人甲○○所受之撕裂傷才會集中在四肢。又證人即告訴人甲○○
    於偵查中證稱：我被砍了6、7刀，算是皮肉傷，荊○捷等人
    將其載到○○醫院對面，我自己走進醫院等語（偵一卷第379
    頁），可知荊○捷等人施力應有所節制，始未傷及告訴人甲○○四肢之神經或筋脈。再依據告訴人甲○○上開陳述及監視錄
    影翻拍照片、刑案現場照片，告訴人甲○○約遭6、7人追砍，
    明顯居於劣勢，於受傷倒地後，又被強行押往某平房，行動
    自由已經完全受到壓制，若荊○捷等人欲使告訴人甲○○斷手
    斷腳，或受有其他重傷害，應是輕而易舉之事，然告訴人甲○○卻能自行走到醫院就醫，且事後診斷，亦無任何足以導致
    身體或健康，有重大不治或難治傷害之危險，顯見告訴人甲○○未受重傷，並非荊○捷等人於行為時受到阻礙所致，而是
    荊○捷等人刻意為之。從而，荊○捷等人是否基於重傷害之犯
    意，而追砍、毆打告訴人甲○○，實屬有疑。
  ㈤告訴人乙○○遭追砍、毆打後，因此受有右側創傷性氣血胸、
    多數撕裂傷合併擦傷等傷害，後經緊急送往奇美醫院救治，
    接受內視鏡胸腔探查及清創手術、胸管引流，未生重傷之結
    果等事實，業經認定如前，除較嚴重之右側創傷性氣血胸外
    ，均係受有不致嚴重減損身體機能之多數撕裂傷合併擦傷等
    傷害。又依據證人即告訴人乙○○於偵查中證稱：當時我躲到
    車縫裡，再爬進去圍牆內，他們有意思要爬進來，但後來沒
    有爬，就跑掉了等語（偵一卷第386頁）。以及監視錄影翻
    拍照片、刑案現場照片所示，告訴人乙○○約遭5、6人追砍，
    明顯居於劣勢，若共犯謝○騰等人欲使告訴人乙○○斷手斷腳
    ，或受有其他重傷害，以此執念之深，應不會任由告訴人乙○○輕易翻牆逃跑，告訴人乙○○亦應不會僅受有此右側創傷性
    氣血胸較嚴重之傷害。再者，依據共犯謝○騰陳稱：我當時
    只是要問甲○○等人為何要砸我母親的店，卻見乙○○拿槍出來
    ，我就拿刀朝乙○○的四肢砍，因為很混亂，不知道砍到哪裡
    等語（警一卷第142、153頁）。就告訴人乙○○有拿槍出來之
    情節，核與共犯蔡○洲、告訴人甲○○、乙○○之陳述相符，是
    可合理推論告訴人乙○○所受之右側創傷性氣血胸，乃共犯謝
    ○騰見乙○○拔槍，一時失控持刀砍擊所致。而因告訴人乙○○
    拔槍乃偶發事故，則共犯謝○騰此部分行為是否為他人所得
    預見，而在原計畫之範圍，尚非無疑。尤其，共犯謝○騰等
    人之主要目標乃告訴人甲○○，而非告訴人乙○○，衡情應無使
    告訴人乙○○所受傷害重於告訴人甲○○之理。從而，暫不論共
    犯謝○騰是否以重傷害之犯意砍擊告訴人乙○○，共犯謝○騰以
    外之人是否基於重傷害之犯意，而追砍、毆打告訴人乙○○，
    確屬有疑。
  ㈥檢察官雖以被告甲○○、戊○○、己○○、乙○○、丁○○、丙○○主觀
    上均可預見非屬管制刀械之開山刀、鋸子及鐵棍等工具質地
    堅硬、而開山刀及鋸子刀鋒銳利，具有相當之長度，在盛怒
    且集數人之力持刀、棍棒圍砍之下，均難以精準地理性控制
    力道，且依該開山刀之鋒利程度，如朝他人之身體揮砍或突
    刺，均極可能造成他人身體或健康有重大不治或難治，而可
    能造成重傷害之結果為據，主張被告甲○○、戊○○、己○○、乙○○、丁○○、丙○○乃基於重傷害之未必故意。然而，是否基於
    重傷害之犯意，仍應綜合一切情狀而為認定，單以人數多寡
    及使用工具立論，無非係將聚眾持刀械鬥毆者，一律論以重
    傷害犯意，恐非妥適。又共犯曾○湳於警詢及原審法院少年
    法庭調查中陳稱：我一開始有拿棍子要打人，但後來發現是
    甲○○後，有阻止其他人打他等語（警一卷第215、216頁、警
    二卷第240、241頁、原審法院107年度少調字第65號卷第253
    、410頁），核與告訴人甲○○於原審法院少年法庭調查時陳
    稱：曾○湳當時有阻止別人打我等語（原審法院107年度少調
    字第65號卷第253頁）相符。由此可知，在共犯謝○騰等人方
    面，並不是每個人於事前均知道包含攻擊目標為告訴人甲○○
    等人在內之詳情，也不是每個人都要使告訴人甲○○等人受到
    嚴重之傷害，是不能僅以被告甲○○、戊○○、己○○、乙○○、丁○○、丙○○方面人數眾多，且持有刀械、棍棒，即認被告甲○○
    、戊○○、己○○、乙○○、丁○○、丙○○均有重傷害之犯意。尤其
    ，共犯謝○騰、荊○捷、蔡○洲、曾○湳、吳○賢均經原審法院
    少年法庭以傷害非行宣告保護管束等處分，有原審法院少年
    法庭107年度少護字第128號（107年度少調字第65號）宣示
    判決筆錄1份在卷可查（偵四卷第359至362頁），若與告訴
    人甲○○、乙○○有糾紛且持刀械砍擊告訴人甲○○、乙○○之共犯
    謝○騰、荊○捷，尚僅有傷害犯意，則與告訴人甲○○、乙○○並
    無糾紛，且未持刀械砍擊到告訴人甲○○、乙○○之被告甲○○、
    戊○○、己○○、乙○○、丁○○、丙○○，應不至於會有高於傷害犯
    意之重傷害犯意。
　㈦檢察官雖認本件被告甲○○等人駕車追撞告訴人甲○○、乙○○之
    所為，應另該當刑法第304條第1項之強制罪嫌，原判決就此
    部分漏未論罪，並聲請勘驗被告甲○○等人駕車追撞告訴人機
    車之監視器光碟，經本院當庭勘驗上開監視器光碟，勘驗次
    序及內容如下（勘驗監視器光碟置於警二卷底光碟存放袋，
    檔案長度5分鐘，CH2、3鏡頭檢察官捨棄勘驗）：
  ⒈00：41：38先勘驗CH4鏡頭：被告等人分2組人馬，其中1組1
    個身材壯碩男子（少年蔡○洲）拿著不詳刀械去追逐乙○○，
    乙○○後來翻牆逃跑，另外1組人馬追逐甲○○，甲○○逃入草叢
    中。
  ⒉CH1鏡頭中：蔡○洲拿不詳刀械追乙○○，乙○○跌倒，後來其他
    共犯約6、7人緊追在後追逐，再將乙○○追回來圍牆邊，乙○○
    後來就翻越圍牆逃跑，00：42：42甲○○被押上車。
  ⒊紅色的000-0000轎車如何追撞告訴人，致告訴人人車倒地之
    畫面無法明顯看出，但紅色車左切後停住，告訴人就從那裡
    跑出，為被告等人追逐，如上開㈠勘驗內容（00：41：38-00
    ：41：41）（當庭列印擷取畫面4張）。
  ㈧上開勘驗結果，有本院勘驗筆錄及擷取畫面4張在卷可佐（本
    院卷二第44、59至65頁）。查本案起因於告訴人甲○○與謝○
    騰、荊○捷間之糾紛，被告甲○○等人為幫謝○騰、荊○捷出一
    口氣，於事先已決意要打告訴人甲○○討回公道等情，業經敘
    明如上，且依上開勘驗結果，被告甲○○等人駕車撞倒告訴人
    騎乘之機車後，立即追逐毆打告訴人甲○○、乙○○，足認被告
    甲○○等人原本即本著傷害之犯意駕車追逐告訴人，於其等追
    撞告訴人騎乘之機車時，即已著手實施傷害告訴人之行為，
    自無須再論以刑法第304條第1項之強制罪，是檢察官認原判
    決漏未論以強制罪之主張，委無足採。
  ㈨綜上所述，被告甲○○、戊○○、己○○、乙○○、丁○○、丙○○與告
    訴人甲○○、乙○○本不認識、亦無仇怨嫌隙，充其量只是因為
    告訴人甲○○與共犯謝○騰、荊○捷之糾紛，相助謝○騰、荊○捷
    教訓告訴人甲○○、乙○○而已，且因被告甲○○、戊○○、己○○、
    乙○○、丁○○、丙○○均非持刀械砍擊到被害人甲○○、乙○○之人
    ，而依據共犯謝○騰、荊○捷、蔡○洲等人下手砍擊告訴人甲○○、乙○○，以及被告甲○○等人將告訴人甲○○強行帶往平房毆
    打後送往醫院之行為態樣、攻擊部位、力道及後續舉動，亦
    難認其等當時有互相利用，以使告訴人甲○○、乙○○受有重傷
    害之犯意聯絡，是被告甲○○、戊○○、己○○、乙○○、丁○○、丙○○此部分所為，充其量只是基於傷害之犯意，而構成修正前
    刑法第277條第1項之傷害罪。公訴意旨認被告甲○○、戊○○、
    己○○、乙○○、丁○○、丙○○均涉犯刑法第278條第3項、第1項
    之重傷害未遂罪嫌，容有誤會。
六、按告訴乃論之罪，告訴人於第一審辯論終結前得撤回其告訴
    ，又告訴經撤回者，應諭知不受理之判決，並得不經言詞辯
    論為之，刑事訴訟法第238條第1項、第303條第3款、第307
    條，分別定有明文。次按刑事判決得就起訴之犯罪事實變更
    檢察官起訴所引應適用之法條者，以科刑或免刑判決為限，
    本件檢察官以殺人未遂起訴，經原審審理結果，認為被告所
    犯實為傷害罪，未經合法告訴，則於判決理由欄敘明其理由
    逕依刑事訴訟法第303條第3款諭知不受理判決即可，原無適
    用同法第300條之餘地（最高法院71年度台上字第6600號判
    決意旨參照）。是犯罪事實是否經檢察官起訴，應以起訴書
    之記載為準，與所引用之法條及罪名無涉，檢察官若以非告
    訴乃論之罪名提起公訴（如殺人未遂或重傷害未遂罪），經
    法院審理結果，認為行為人所犯應評價為告訴乃論之罪（如
    傷害罪），且經告訴人於第一審辯論終結前撤回告訴，其訴
    追條件既有欠缺，法院即應逕為不受理之判決，且毋庸依刑
    事訴訟法第300條之規定變更起訴法條。查被告甲○○、戊○○
    、己○○、乙○○、丁○○、丙○○，充其量只構成修正前刑法第27
    7條第1項之傷害罪，業經認定如前，而依刑法第287條前段
    規定，此罪須告訴乃論。茲因告訴人甲○○、乙○○已與被告甲○○、戊○○、己○○、乙○○、丁○○、丙○○和解成立，並撤回告訴
    ，有和解書及刑事撤回告訴狀各2份在卷可查（偵四卷第317
    至321、325至329頁），揆諸前開規定，並本於程序優先實
    體之原則，爰就被告甲○○、戊○○、己○○、乙○○、丁○○、丙○○
    被訴之此部分犯行，均諭知不受理之判決（其中被告戊○○、
    乙○○、丙○○部分，不經被告戊○○、乙○○、丙○○到庭進行言詞
    辯論）。
七、駁回檢察官此部分上訴之理由：
  ㈠原審以被告甲○○、戊○○、己○○、乙○○、丁○○、丙○○，只構成
    修正前刑法第277條第1項之傷害罪，依刑法第287條前段規
    定，此罪須告訴乃論。茲因告訴人2人已與被告6人成立和解
    ，並撤回告訴，而均諭知不受理之判決，經核洵無違誤。
  ㈡檢察官上訴意旨略以：
　⒈被告丙○○經檢察官起訴重傷害未遂罪嫌，並非明顯為「應科
    拘役、罰金或應諭知免刑或無罪之案件」或為此類情況，非
    屬法定可以一造辯論判決之情況，原審於本案件審理一年多
    後，於108年11月19日審理程序（見該次審判筆錄第21頁）
    ，突然當庭諭知本件被告丙○○部分，屬於可一造辯論判決，
    若真顯而易見，為何要實質進行審理一年多？若非顯而易見
    ，而當庭尚未經調查證據完畢及辯論終結，亦未經法院評議
    ，又何以法院審理中，可以預先告知本件屬於「可一造辯論
    判決」？而有不適當或違法之情事。
  ⒉認事用法部分：更重要者，被告等人事前已共同在臺南市○○
    區○○○前空地集結商討尋仇事宜，聚集尋仇人數多達數十人，
    渠等又分別備妥開山刀、鋸子及鐵棍等攻擊武器，而開山刀
    、鋸子及鐵棍等工具確屬質地堅硬、而開山刀及鋸子刀鋒銳
    利，亦具有相當之長度，在盛怒且集數人之力持刀、棍棒圍砍之
    下，均難以精準地理性控制渠等所持開山刀、鋸子及鐵棍揮砍
    之力道，且依該開山刀之鋒利程度，如朝他人之身體揮砍或突刺
    ，均極可能造成他人身體或健康有重大不治或難治，而可能
    造成重傷害之結果，且實務上有常見他人遭開山刀揮砍，神經
    因此斷裂造成重殘情況，此均為被告等人所明知，且事實上
    告訴人乙○○背部確實遭被告等人以開山刀揮砍、突刺，因此
    造成右側創傷性氣血胸，倖經緊急開刀治療後始倖免於難。
    是依上開歷程觀之，被告等人多勢眾，且又分別持有鋒利、質
    地堅硬之開山刀、鋸子等工具，衡情一旦與人單勢薄之告訴
    人2人發生衝突，難免造成告訴人受傷，甚至重傷、死亡結
    果，自屬可預見之範圍，被告均為成年人，有一定智識能力，對
    此自難以諉為不知，惟被告等人猶仍為之，顯見被告等人對於
    被害人有可能因此發生重傷害有預見可能性，苟被告等人僅
    有普通傷害之犯意，而無意造成被害人身體發生重傷結果，
    則同案被告間見他人有持有開山刀等工具，為何未曾有人加
    以制止，反致見更以車輛追撞告訴人2人機車，告訴人2人人車倒
    地後分別逃竄，在被告等人優勢人力下，此時告訴人2人斯時
    已無反擊能力，被告等人仍持上開工具追砍或攻擊被害人，
    並造成其中一名告訴人乙○○遭開山刀突刺後，脾臟破裂，甚而
    為醫院發出病危通知，若謂此依情節仍謂僅有普通傷害之犯
    意，實脫離現實而於常情相悖，不能僅因為被害人乙○○事後痊
    癒，且事後告訴人2人與被告等人達成和解，即反推被告等
    人於行為時，並無重傷害結果之預見可能性；亦不能因告訴人
    甲○○落單，遭被告等人押走後其無反抗能力後，被告等人並未
    持續毆打致重傷害結果，即反推被告等人於行為當時並無預見
    被害人2人無發生重傷害結果之可能性，原審悖於現實，未
    能設身處地深究告訴人2人當時在面臨被告人數多達數10人，且
    均在盛怒下分持棍棒、開山刀等工具攻擊情況下，被害人生
    命、身體遭到嚴重威脅及高度危險；亦未考量被告等人糾眾鬥
    毆，並非臨時起意的聚眾鬥毆，被告間各自號召成員，彼此
    間或有認識，或不認識，每個小團體間，渠等並無法約束彼此行
    為，一旦發生衝突，彼此間行為無法受到有效控制，進而實
    施嚴重的暴力犯罪，此均為被告等人事前有所可預見，然原審
    卻僅以被告等人並非全部跟告訴人均有重大怨隙，且並非每
    個人都知道攻擊目標似是而非理由而認被告等人僅有普通傷害
    犯意，其理由顯有不當。
  ㈢經查：
  ⒈原審以被告6人只構成修正前刑法第277條第1項之傷害罪，依
    刑法第287條前段規定，須告訴乃論，因告訴人2人已與被告
    6人成立和解，並撤回告訴，而均依刑事訴訟法第303條第3
    款諭知不受理之判決，該不受理判決，依刑事訴訟法第307
    條之規定，得不經言詞辯論為之，是舉輕以明重，原審就被
    告丙○○部分為一造辯論而逕行判決，經核並無違誤。
　⒉上訴意旨認告訴人乙○○遭開山刀突刺後，脾臟破裂，甚而為醫
    院發出病危通知，惟經本院函詢奇美醫院，該醫院函覆稱：
    「查病人乙○○於106年10月22日送本院急救時無『脾臟破裂』
    之記載。」等語，此有奇美醫院110年4月9日（110）奇醫字
    第1554號函及所附之病情摘要1份在卷可參（本院卷二第3至
    5頁），是上訴意旨上開主張，核與事實不符。　
　⒊按證據之取捨與證據之證明力如何，均屬事實審法院得自由
    裁量、判斷之職權，茍其此項裁量、判斷，並不悖乎通常一
    般人日常生活經驗之定則或論理法則，又於判決內論敘其何
    以作此判斷之心證理由者，即不得任意指摘其為違法。本件
    尚無積極證據足資證明被告6人成立刑法第278條第3項、第1
    項之重傷害未遂罪，業經敘明如上，茲原判決已詳敘就卷內
    證據調查之結果，而為綜合判斷、取捨，認檢察官所提前揭
    各項證據不足採為證明被告有其所指之上開共同重傷害未遂
    犯行，其得心證的理由已說明甚詳，且所為論斷亦難認有違
    背經驗法則、論理法則，或有其他違背法令之情形，自不容
    任意指為違法。從而，檢察官提起本件上訴，仍執上開情詞
    為爭執，並對於原審取捨證據及判斷其證明力職權之適法行
    使，持己見為不同之評價，而指摘原判決不當，殊難酌採；
    此外，檢察官復未提出其他新事證供本院調查，則其上訴為
    無理由，應予駁回。
據上論結，應依刑事訴訟法第368條、第371條，判決如主文。
本案經檢察官彭盛智提起公訴，檢察官李駿逸提起上訴，檢察官
林李嘉到庭執行職務。
中　　華　　民　　國　　110 　年　　8 　　月　　25　　日
                  刑事第二庭    審判長法　官  陳顯榮 
                                      法　官  黃裕堯
                                      法　官  陳弘能
以上正本證明與原本無異。
無罪部分，檢察官如不服本判決應於收受本判決後20日內向本院
提出上訴書，其未敘述上訴理由者並得於提起上訴後20日內向本
院補提理由書，但應受刑事妥速審判法第9條第1項各款規定限制
，被告不得上訴。
公訴不受理部分，如不服本判決應於收受送達後20日內向本院提
出上訴書狀，其未敘述上訴理由者，並得於提起上訴後20日內向
本院補提理由書（均須按他造當事人之人數附繕本）「切勿逕送
上級法院」。
　　　　　　　　　　　　　　　　　　　書記官  許雅華
中　　華　　民　　國　　110 　年　　8 　　月　　25　　日
附錄法條：
刑事妥速審判法第9條第1項
除前條情形外，第二審法院維持第一審所為無罪判決，提起上訴
之理由，以下列事項為限：
一、判決所適用之法令牴觸憲法。
二、判決違背司法院解釋。
三、判決違背判例。
刑事訴訟法第377條至第379條、第393條第1款規定，於前項案件
之審理，不適用之。